【裁判字號】    99,台上,723
【裁判日期】    990204
【裁判案由】    貪污
【裁判全文】
最高法院刑事判決              九十九年度台上字第七二三號
上  訴  人  甲○○
選任辯護人  林伯祥律師
            王銘鈺律師
上列上訴人因貪污案件，不服台灣高等法院高雄分院中華民國九
十八年八月三十一日第二審判決（九十八年度上訴字第四四八號
，起訴案號：台灣高雄地方法院檢察署九十六年度偵字第二六六
一三號），提起上訴，本院判決如下：
    主  文
原判決關於甲○○部分撤銷，發回台灣高等法院高雄分院。
    理  由
本件原判決認定上訴人甲○○有其事實欄所載犯行，因而撤銷第
一審關於上訴人部分之科刑判決，改判依想像競合犯規定，從一
重論處其公務員對非主管事務圖利二罪刑，而予以併合處罰；固
非無見。
惟查：貪污治罪條例第六條第一項第五款對於非主管或監督之事
務，利用職權機會或身分圖利罪，其利用身分圖利者，以行為人
之身分，對於該事務有某種程度之影響力，而據以圖利為必要；
其利用職權機會圖利者，則以行為人有其特別之職權，對於該事
務，有可憑藉影響之機會而據以圖利，方屬相當。至所謂對於該
事務有無影響力或有無可憑藉影響之機會，非指行為人對於該事
務有無主持或執行之權責，或對於該事務有無監督之權限，而係
指從客觀上加以觀察，因行為人之身分及其職權行為，或憑藉其
身分、職權之機會有所作為，致使承辦該事務之公務員，於執行
其職務時，心理受其拘束而有所影響，行為人並因而圖得自己或
他人不法利益而言。原判決謂上訴人於案發時承辦測速照相民眾
陳情案件處理及舉發完成後，舉發違反道路交通管理事件通知單
第二聯移送監理單位之業務，並無判讀違規採證照片內容及交付
違規小組進行舉發之職務，僅利用在相同辦公處所之機會，擅自
抽取非其保管之系爭違規採證相片八張，混入廢片中銷毀，造成
製單小組人員無法得悉違規事由及取得證據，無法進行舉發處罰
程序。如果無訛，上訴人既無判讀採證相片是否違規或製單舉發
或裁罰之職權，又未保管違規採證相片，如何憑藉其身分或職權
機會，影響承辦該事務公務員執行其職務而不予舉發，圖得不法
之利益，尚非無疑。原判決未予釐清論明，即論處圖利罪刑，尚
嫌速斷及理由欠備。又原判決既認系爭違規駕駛人因上訴人之圖
利行為，實際已獲得免受處罰之利益，但未明確認定圖得不法利
益之金額，僅依法定罰鍰金額分別認定二次犯行，已使違規駕駛
人各圖得新台幣（下同）一千八百元至五千四百元或一千二百元
至二千四百元不等、另一次各圖得一千八百元以上五千四百元以
下不等之違規罰鍰利益，亦有未合。上訴人上訴意旨指摘原判決
關於其本人部分不當，尚非全無理由。應認有撤銷原審關於上訴
人部分之判決發回更審之原因。
據上論結，應依刑事訴訟法第三百九十七條、第四百零一條，判
決如主文。
中    華    民    國  九十九  年    二    月    四    日
                      最高法院刑事第八庭
                          審判長法官  洪  文  章
                                法官  王  居  財
                                法官  郭  毓  洲
                                法官  黃  梅  月
                                法官  邱  同  印
本件正本證明與原本無異
                                      書  記  官
中    華    民    國  九十九  年    二    月    九    日
                                                    M

司法院資訊處製作；財團法人民間司法改革基金會備份。
